【裁判字號】    92,聲判,12
【裁判日期】    920725
【裁判案由】    聲請交付審判
【裁判全文】
臺灣基隆地方法院刑事裁定                          九十二年度聲判字第一二號
    聲  請人即  甲○○
    告  訴  人
    代  理  人  李文平律師
    被      告  乙○○
右列聲請人因告訴被告誣告案件，不服臺灣高等法院檢察署檢察長中華民國九十二年
六月十一日九十二年度上聲議字第二二四七號駁回再議之處分（原不起訴處分案號：
臺灣基隆地方法院檢察署檢察官九十二年度偵字第八五號），聲請交付審判，本院裁
定如左：
    主      文
聲請駁回。
    理      由
一、按告訴人不服上級法院檢察署檢察長或檢察總長認再議為無理由而駁回之處分者
    ，得於接受處分書後十日內委任律師提出理由狀，向該管第一審法院聲請交付審
    判。法院認為交付審判之聲請不合法或無理由者，應駁回之。刑事訴訟法第二百
    五十八條之一、第二百五十八條之三第二項前段，分別定有明文。
二、聲請人甲○○自承於九十年八月十四日上午，由宜蘭縣大溪登山步道往臺北縣貢
    寮鄉桃源谷山區中，巧遇年籍、姓名不詳之成年人六名，且明知該六人所餽贈之
    牛肉四包為來路不明之贓物，仍基於收受贓物之故意而收受之，並將該四包牛內
    置於其宜蘭縣頭城鎮○里路一百十八號住處冰箱內，迄九十年八月十八日，因乙
    ○○帶同警方前往甲○○前址住處，因而查獲，並扣得前揭四包牛肉之事實，嗣
    甲○○經臺灣宜蘭地方法院檢察署檢察官以甲○○涉犯刑法第三百四十九條第一
    項收受贓物罪為由，於九十年十一月十五日，以九十年度偵字第三二六九號簡易
    判決處刑書，向臺灣宜蘭地方法院聲請簡易判決處刑，臺灣宜蘭地方法院於九十
    一年一月十七日，以九十年度宜簡字第二二四號判決，判處甲○○收受贓物，處
    拘役參拾日，如易科罰金以參佰元折算壹日，乙○○不服該判決認定甲○○所犯
    為收受贓物，而請求檢察官以甲○○涉犯竊盜罪嫌為由提起上訴，檢察官依乙○
    ○之請求上訴於臺灣宜蘭地方法院，該院仍認甲○○係犯收受贓物罪，而於九十
    一年七月十二日，以九十一年度簡上字第四號判決駁回檢察官之上訴等情，亦有
    前引臺灣宜蘭地方法院檢察署檢察官聲請簡易判決處刑書、臺灣宜蘭地方法院九
    十年度宜簡字第二二四號刑事簡易判決書、臺灣宜蘭地方法院檢察署檢察官上訴
    書（九十一年度請上字第六號）及臺灣宜蘭地方法院九十一年度簡上字第四號刑
    事判決在卷可稽。甲○○俟被訴收受贓物罪判決確定，以上開被訴之事實經法院
    確定為收受贓物而非竊盜為由，向臺灣宜蘭地方法院告訴乙○○涉犯刑法第一百
    六十九條第一項誣告罪嫌，該誣告案件嗣經呈轉臺灣高等法院檢察署令轉臺灣基
    隆地方法院檢察署偵辦，臺灣基隆地方法院檢察署檢察官於九十二年四月五日以
    九十二年度偵字第八五號偵查結果，認被告罪嫌不足，依刑事訴訟法第二百五十
    二條第十款為不起訴處分，聲請人不服，聲請再議，經臺灣高等法院檢察署檢察
    長審核結果，認為仍乏積極證據可證被告有何聲請人所指訴之犯行，乃於九十二
    年六月十一日以九十二年度上聲議字第二二四七號處分書，駁回再議聲請等情，
    有本院依職權調閱之臺灣基隆地方法院檢察署九十二年度偵字第八五號偵查卷、
    臺灣高等法院檢察署九十二年度上聲議字第二二四七號處分書可稽。
三、聲請交付審判意旨略以：
（一）被告乙○○係以竊盜罪對聲請人甲○○提起告訴，且陳述內容俱為竊盜事實，
      縱嗣檢察官以贓物罪名起訴甲○○，然依乙○○於警、偵訊所陳內容當然及於
      竊盜，斯時被告即已羅織不實之竊盜事實，原處分認法院尚無從就檢察官起訴
      之收受贓物事實，變更適用之法條逕以竊盜罪論處，亦即法院審判之範圍不及
      竊盜之部分云云，顯然與法及事實顯不相符。
（二）嗣檢察官以贓物罪嫌向臺灣宜蘭地方法院聲請簡易判決處刑後，被告復承前誣
      告之犯意，繼續羅織不實之事實，受理該案之臺灣宜蘭地方法院，亦於九十一
      年一月十七日以九十年度宜簡字第二二四號判決內詳為認定聲請人未涉有竊盜
      罪嫌，是故就竊盜事實檢察官亦已認為於起訴之列，於論告時亦併為其論告之
      內容，一審就此詳為審酌並認被告未涉竊盜罪嫌，原處分認法院審判之範圍不
      及竊盜之部分，自非所謂之向該「該管」公務員申告犯罪云云，顯有違誤。
（三）又觀諸檢察官上訴書所載「．．．是被告所犯顯應為竊盜罪嫌，因之請求本檢
      察官上訴，經核尚非顯無理由。」等語，益證竊盜罪嫌應在檢察官起訴之列並
      經原審審判。
四、經查：
（一）按誣告罪之成立，以告訴人所訴被訴人之事實必須完全出於虛構為要件，若有
      出於誤會、懷疑有此事實，或對其事實張大其詞而為申告，以致不能證明其所
      訴之事實為真實，縱被訴人不負刑責，而告訴人本缺乏誣告之故意，亦難成立
      誣告罪名，又所告尚非全然無因，祗因缺乏積極證明致被誣告人不受訴追或處
      罰者，尚難遽以誣告罪論（最高法院三十二年上字第一八四號、四十三年台上
      字二五一號、四十四年台上字第八九二號判例意旨參照）。次按告訴乃指犯罪
      之被害人或其他告訴權人，向偵查機關申告犯罪事實，並為請求訴追之意思表
      示，故告訴人只須指明所告訴之犯罪事實及表明訴追之意思即為已足，其所訴
      之罪名是否正確或無遺漏，在所不問（最高法院七十三年台上字第五二二二號
      判例要旨參照）。再者，法院不得就未經起訴之犯罪加以審判，而犯罪曾否起
      訴，應以起訴書狀所載之被告及犯罪事實為準，刑法第三百四十九條第一項之
      收受贓物罪，係指無償取得他人因實施財產不法行為（例如詐欺、侵占、竊盜
      等不法行為）所取得之財物；而同法第三百二十條第一項之竊盜罪，係指違反
      他人意願之下，就他人對動產所既存之持有狀態加以瓦解並重新建立支配管領
      力之行為，二者構成要件迥異，社會基本之事實並非同一，合先敘明。
（二）前揭乙○○告訴甲○○竊盜部分，固可依卷附臺灣宜蘭地方法院檢察署察官九
      十年度偵字第三二六九號聲請簡易判決處刑書案由欄所載「右列被告因竊盜案
      件，已經偵查終結．．．」及證據並所犯法條欄二所載「告訴人雖一再指述其
      牛隻係遭被告所竊取宰殺，然其並未親眼目睹，自難僅憑被告持有該四包牛肉
      即率予推定告訴人之牛隻為被告所竊取，附此敘明。」等語，可明乙○○原係
      向警察及檢察機關告訴甲○○涉犯竊盜罪名，然如揭最高法院判例意旨所示，
      告訴乃重在申告犯罪事實，而非罪名，是檢察官並不受告訴人申告罪名之拘束
      ，檢察官得就告訴人申告被告之犯罪事實，依偵查之結果所涉犯之罪嫌，向法
      院提起公訴或聲請簡易判決處刑，且檢察官起訴之範圍應以被告及犯罪事實為
      準，而觀諸前引九十年度偵字第三二六九號聲請簡易判決處刑書之犯罪事實欄
      及證據並所犯法條欄二所載，檢察官認甲○○係涉犯刑法第三百四十九條第一
      項之收受贓物罪嫌甚明，至案由欄記載係司法實務上慣依警局移送書上所載犯
      罪嫌疑人涉犯之罪名記載，並不表示檢察官偵查後，認定之涉犯罪名。又檢察
      官既於簡易判決處刑書中敘明甲○○不構成竊盜罪，益明竊盜罪不在聲請簡易
      判決處刑之範圍內，聲請人徒以檢察官案由欄及附此敘明部分提及甲○○不構
      成竊盜罪情形，逕指竊盜罪在檢察官起訴範圍內，尚有誤會。
（三）再者，依前揭說明，刑法第三百四十九條第一項贓物罪及同法第三百二十條第
      一項之竊盜罪，二者構成要件及社會基本實均不相同，非同一犯罪事實，受理
      該案件之法院，自無從就檢察官起訴之贓物罪犯罪事實變更適用法條，從而乙
      ○○所告訴之竊盜罪，即非在審理法院之審判範圍內，臺灣高等法院檢察署九
      十二年度上聲議字第二四四七號處分書所載「法院尚無從就檢察官起訴之收受
      贓物事實，變更適用法條逕以竊盜罪論處，亦即法院審判之範圍不及竊盜之部
      分」等語，於法及事實均無不符。
（四）如前所述，檢察官以甲○○涉犯刑法第三百四十九條第一項贓物罪嫌，向臺灣
      宜蘭地方法院聲請簡易處刑判決，審判之範圍即限於贓物罪之犯罪事實，此觀
      臺灣宜蘭地方法院九十年度宜簡字第二二四號及九十一年度簡上字第四號判決
      主文，僅記載「甲○○收受贓物，處拘役參拾日，如易科罰金以參佰元折算壹
      日」自明。至該二判決均於理由中敘明無法認定甲○○涉犯刑法第三百二十條
      第一項之認定理由，乃係為使告訴人明暸為何告訴竊盜，法院卻認定係收受贓
      物，而不構成竊盜罪之理由。聲請人認在判決理由欄中敘明不構成竊盜之理由
      ，故竊盜罪亦在起訴及審判之範圍，似有誤會。
（五）依臺灣宜蘭地方法院檢察署檢察官九十一年度請上字第六號上訴書（一）所載
      ，其文義應係乙○○請求上訴之理由是認甲○○涉犯竊盜罪嫌，而檢察官認乙
      ○○提出之事證非顯無理由，方依乙○○之請求提出上訴，並非檢察官亦認同
      乙○○之看法，改變起訴時認甲○○係涉犯贓物罪之見解，況檢察官既以贓物
      罪之犯罪事實起訴，法院審理之範圍即已限定為贓物罪，無從變更為另一犯罪
      事實之竊盜，是縱檢察官認甲○○係涉犯竊盜之犯罪事實，亦僅能另行起訴，
      無法於上訴書內載明竊盜事實之方法，變更起訴之犯罪事實，故上開檢察官上
      訴書，無從資為檢察官認定甲○○係犯竊盜罪嫌之證據。
（六）末以，乙○○失竊牛隻肢解後之肉體，係在甲○○住處冰箱內查獲，已如前述
      ，而依此客觀事實推論，甲○○持有牛肉贓物之原因，有可能係詐欺、侵占、
      竊盜或收受贓物等，原因不一，乙○○依此客觀事實懷疑甲○○涉嫌竊盜罪，
      亦非絕無可能，故其告訴甲○○竊盜罪，並未悖於常情，已難遽認有何誣告故
      意。又其雖先於九十年八月十八日警訊時稱係懷疑甲○○竊盜；次於九十年十
      一月十五日檢察官偵查中供稱係聽他人說是甲○○殺的；案件繫屬法院後，復
      具狀陳稱親眼目睹甲○○與其餘六人在山區殺牛，核其性質僅係出於主觀懷疑
      ，或對事實張大其詞而為申告，然既尚非全然無因，僅因缺乏積極事證致無法
      證明甲○○竊盜犯行，亦難以誣告罪論罪。何況甲○○嗣經判決收受贓罪確定
      ，雖與告訴人所訴之竊盜罪名不同，然其告訴之犯罪事實既非虛構，自與刑法
      第一百六十九條第一項誣告罪之構成要件有間，亦難以誣告罪相繩。
五、綜上所述，原不起訴處分書及駁回再議聲請書對於被告乙○○有無誣告甲○○竊
    盜之行為，業已詳為調查，並均詳述理由，對照卷內資料，核無不合，是原檢察
    官及臺灣高等法院檢察署檢察長分別予以不起訴處分及駁回再議之聲請，洵屬適
    法，並無違誤。聲請人仍執前詞指摘原處分求予交付審判，非有理由，應予駁回
    。
六、依刑事訴訟法第二百五十八條之三第二項前段，裁定如主文。
中      華      民      國    九十二    年     七      月     二十五    日
                                臺灣基隆地方法院刑事第二庭
                                    審判長  法  官  邱志平
                                            法  官  蔡佳玲
                                            法  官  劉桂金
右正本證明與原本無異。
本裁定不得抗告。
                                            書記官  黃士元
中      華      民      國    九十二    年     七      月     二十八    日


司法院資訊處製作；財團法人民間司法改革基金會備份。
